【裁判字號】    99,易,396
【裁判日期】    990806
【裁判案由】    詐欺
【裁判全文】
臺灣彰化地方法院刑事判決               99年度易字第396號
公  訴  人  臺灣彰化地方法院檢察署檢察官
被      告  己○○
上列被告因詐欺案件，經檢察官提起公訴（99年度偵字第3584號
）及移送併辦（99年度偵字第4060、4459、4582、4924、5776號
），本院判決如下：
    主  文
己○○幫助意圖為自己不法之所有，以詐術使人將本人之物交付
，處有期徒刑柒月。
    事  實
一、己○○明知一般民眾前往行動電話公司申辦門號並無任何特
    殊之限制，倘為合法通訊，本可自行申請門號使用，無向他
    人取得之必要，且依一般社會生活經驗，亦可預見提供行動
    電話門號SIM 卡予無法合理說明使用用途之他人，該門號可
    能遭犯罪集團利用作為詐欺取財工具，因而幫助詐欺者取得
    他人財物，且現今社會不法犯罪集團向被害人詐欺取財所使
    用之聯絡電話，均係使用他人名義之門號，以避免犯行遭查
    獲，而可預見如將其行動電話門號SIM 卡交予他人使用，極
    易被利用為財產犯罪之工具，仍基於幫助詐欺取財之不確定
    故意，於98年12月25日，在彰化縣和美鎮某電信行申辦0000
    -000000 、0000-000000 、0000-000000 號行動電話門號後
    ，將上開門號之SIM 卡交付予真實姓名、年籍不詳綽號「阿
    田」之成年男子，而獲取每張SIM 卡新臺幣（下同）300 元
    之對價。嗣某姓名、年籍不詳之成年人即於附表所示之時間
    ，以附表所示之上開行動電話門號SIM 卡為聯絡工具，向附
    表所示之人行使附表所示之詐術，致附表所示之人陷於錯誤
    ，而於附表所示之時間匯款至附表所示之帳戶內，以此方式
    詐取如附表所示之財物得手。
二、案經辛○○訴由宜蘭縣政府警察局蘇澳分局報告臺灣宜蘭地
    方法院檢察署檢察官呈請臺灣高等法院檢察署檢察長核轉臺
    灣彰化地方法院檢察署檢察官偵查起訴，暨臺北市政府警察
    局南港分局報告臺灣士林地方法院檢察署檢察官呈請臺灣高
    等法院檢察署檢察長核轉臺灣彰化地方法院檢察署檢察官移
    送併辦、甲○○訴由臺北縣政府警察局新店分局報告臺灣臺
    北地方法院檢察署檢察官呈請臺灣高等法院檢察署檢察長核
    轉臺灣彰化地方法院檢察署檢察官移送併辦、戊○○訴由臺
    北縣政府警察局淡水分局報告臺灣彰化地方法院檢察署檢察
    官移送併辦、乙○○訴由彰化縣警察局北斗分局報告臺灣彰
    化地方法院檢察署檢察官移送併辦。
    理  由
壹、程序部分
一、按被告以外之人於審判外之言詞或書面陳述，除法律有規定
    者外，不得作為證據，刑事訴訟法第159 條第1 項固有明文
    ，惟被告以外之人於審判外之陳述，雖不符合同法第159 條
    之1 至第159 條之4 規定，但經當事人於審判程序同意作為
    證據，法院審酌該言詞陳述或書面陳述作成時之情況，認為
    適當者，亦得為證據，當事人、代理人或辯護人於法院調查
    證據時，知有第159 條第1 項不得為證據之情形，而未於言
    詞辯論終結前聲明異議者，視為有前項之同意，此觀同法第
    159 條之5 規定即明。查本判決後開引用各該被告己○○以
    外之人於審判外之陳述（包含書面陳述），皆屬傳聞證據，
    惟當事人雖知上開證據資料為傳聞證據，仍於本院準備程序
    及審判期日中對各該證據資料均表示同意或無意見而不予爭
    執，且迄至言詞辯論終結前亦未再聲明異議，本院審酌上開
    證據資料製作時之情況尚無違法不當等瑕疵，且與本案具有
    關連性，認為以之作為證據應屬適當，揆諸前開規定，爰逕
    依刑事訴訟法第159 條之5 規定，認前揭證據資料均具有證
    據能力。
二、本案其餘非供述證據，當事人均同意全部證據之證據能力，
    本院審酌該等證據作成及取得之程序均無違法之處，是後述
    所引用證據之證據能力均無疑義，合先敘明。
貳、實體部分
一、訊據被告己○○固坦承於上揭時、地申辦上開行動電話門號
    後，將上開門號之SIM 卡均交付予「阿田」，並收取每張SI
    M 卡300 元之對價，惟矢口否認有何幫助詐欺取財犯行，辯
    稱：其係應「阿田」之要求而辦理行動電話門號，並不知上
    開門號之SIM 卡會遭人用為詐欺工具云云。惟查：
  (一)上揭0000-000000 號、0000-000000 號、0000-000000 號等
    行動電話門號，均為被告所申辦之門號，被告申辦門號後，
    隨即將上開門號之SIM 卡以每張300 元之對價售予「阿田」
    ，業據被告自承在卷（警卷第11頁、臺灣彰化地方法院檢察
    署99年度偵字第3584號卷第17頁、臺灣士林地方法院檢察署
    99年度偵字第3862號卷〈下稱偵卷三〉第45頁、臺灣臺北地
    方法院檢察署99年度偵字第8350號卷〈下稱偵卷四〉第11、
    53頁、臺灣士林地方法院檢察署99年度偵字第4465號卷〈下
    稱偵卷六〉第10、39頁、臺灣彰化地方法院檢察署99年度偵
    字第5776號卷〈下稱偵卷七〉第55頁、本院卷第64頁），並
    有家樂福電信股份有限公司電信用戶基本資料列表2 紙、通
    聯調閱查詢單1 紙在卷可稽（警卷第32頁、偵卷三第35頁、
    臺灣彰化地方法院檢察署99年度偵字第4582號卷〈下稱偵卷
    五〉第21頁、偵卷六第22頁）。其次，附表所示之被害人分
    別遭他人以附表所示之門號為詐騙之聯絡電話，而以附表所
    示之方式詐騙，被害人嗣將附表所示之金額匯入附表所示之
    帳戶內，被告上開行動電話門號SIM 卡確係遭人用為詐欺取
    財之工具等情，業經證人即告訴人辛○○於警詢及偵訊時、
    證人即告訴人甲○○、戊○○、乙○○、證人即被害人丁○○、庚○○於警詢時證述綦詳（警卷第1 頁、臺灣宜蘭地方
    法院檢察署99年度偵字第1002號卷第5 頁、偵卷三第6 頁、
    偵卷四第16頁、偵卷五第13頁、偵卷六第13頁、偵卷七第16
    頁），並有附表證據欄所示之證據附卷為憑，此部分事實洵
    堪認定。
  (二)被告雖以前詞置辯，惟任何人皆可自行前往電信機構申請行
    動電話之門號，並無特別之窒礙，亦不需多所貲費，「阿田
    」若欲使用行動電話門號，自可自行申辦，詎其竟捨此正途
    不為，反以一門號300 元為對價向被告收購SIM 卡，其收購
    之目的顯係欲使用以他人名義申辦之SIM 卡，依常情判斷，
    該收購所得之SIM 卡將用於不法用途，已屬顯然；又依被告
    所辯，其係因「阿田」訛稱「辦過了不能再辦」等語，信以
    為真而未懷疑「阿田」云云（偵卷六第39頁），然被告於98
    年12月25日一日之間申辦多個行動電話門號，均順利申辦完
    竣，顯然並無「辦過了不能再辦」之情形，被告尤屬知之甚
    詳，是被告所辯遭「阿田」欺騙云云，顯不實在。再者，行
    動電話門號SIM 卡係與他人聯繫之重要工具，具有強烈屬人
    性及隱私性，自以本人保管使用為原則，近年來社會上利用
    人頭行動電話門號SIM 卡詐騙取得他人金錢以逃避政府查緝
    之案件屢見不鮮，復廣為媒體報導且迭經政府宣傳，被告為
    具有相當社會經驗之人，對犯罪者收集行動電話門號SIM 卡
    ，得供作聯繫被害人之詐欺工具此節，應有所認知及警覺，
    竟仍將以自己名義申辦之行動電話門號SIM 卡交由他人使用
    ，其有幫助他人詐欺取財之不確定故意至明。再者，被告於
    警詢、偵訊及本院審理時亦自承：「阿田」向其收購上開行
    動電話門號SIM 卡時，曾表示「有事我會負責」等語（本院
    卷第59頁），被告亦供稱對辦理上開行動電話門號後交付予
    「阿田」乙事「覺得奇怪」（偵卷七第56頁），益徵被告對
    於上開SIM 卡將遭用為詐欺取財等不法用途，已有所預見。
    從而，其既可預見向其收購行動電話門號SIM 卡之人將該等
    SIM 卡用為實施詐欺取財犯行之工具，且該人利用上開行動
    電話門號SIM 卡詐欺取財並未違背被告本意，是其主觀上應
    具有幫助他人詐欺取財不確定故意甚明。
  (三)綜上，本案事證明確，被告辯解不足採信，其犯行洵堪認定
    ，應依法論科。
  (四)至被告雖聲請傳喚證人「阿田」即丙○○以證明其無幫助詐
    欺取財之犯意，惟證人丙○○經傳喚未到庭，且此部分待證
    事實已臻明瞭（詳如前述），並無再行調查之必要，爰依刑
    事訴訟法第163 條之2 規定駁回被告此部分調查證據之聲請
    。
二、論罪科刑之理由
  (一)查上開姓名、年籍不詳之成年人意圖為自己不法之所有，分
    別以附表所示詐術使附表所示之被害人陷於錯誤，而交付財
    物，核係犯刑法第339 條第1 項詐欺取財罪。又按刑法上之
    幫助犯，係指以幫助之意思，對於正犯資以助力，而未參與
    實施犯罪之行為者而言（最高法院49年臺上字第77號判例參
    照），被告提供上開行動電話門號SIM 卡予他人，供他人作
    為上開詐欺取財犯行之工具，顯係基於幫助他人詐欺取財之
    犯意為之，且其提供SIM 卡予他人之行為，屬刑法詐欺取財
    罪構成要件以外之行為，其既以幫助他人犯罪之意思而參與
    犯罪構成要件以外之行為，且在無證據證明被告係以正犯而
    非以幫助犯之犯意參與犯罪之情形下，依上開說明，應認其
    所為係幫助犯而非正犯行為。
  (二)核被告所為，係犯刑法第30條第1 項、第339 條第1 項幫助
    詐欺取財罪。臺灣彰化地方法院檢察署檢察官以99年度偵字
    第4060、4459、4582、4924、5776號移送併案審理部分，均
    與本案起訴之犯罪事實有裁判上一罪關係，為起訴效力所及
    ，本院自應併予審理，附此敘明。又按被告以一幫助行為，
    雖正犯為多次詐欺行為，就被告而言，僅有1 次犯罪行為，
    仍僅成立一幫助犯之罪，最高法院96年度臺非字第245 號判
    決意旨可資參照，本案被告以一交付附表所示3 張行動電話
    門號SIM 卡之幫助行為，侵害如附表所示6 名被害人之財產
    法益，乃一行為觸犯數罪名，為同種想像競合犯，僅論以一
    罪（最高法院98年度臺非字第30號、97年度臺非字第566 號
    、97年度臺非字第309 號判決意旨可資參照）。被告係幫助
    他人詐欺取財，屬幫助犯，依刑法第30條第2 項規定，減輕
    其刑。爰審酌被告任意提供行動電話門號SIM 卡予不法份子
    使用，其提供SIM 卡之行為非僅幫助詐騙者遂行詐財目的，
    同時減少詐欺者遭查獲之風險，愈使其肆無忌憚，加深犯罪
    之猖獗，致使社會經濟遭受重大危害，且被告迄未與被害人
    達成和解並賠償損害，犯後態度不佳，並審酌附表所示被害
    人之受損金額、被告犯罪動機、生活狀況、智識程度等一切
    情狀，考量被告所為係幫助行為，公訴人請求量處有期徒刑
    8 月之刑，尚屬稍重，爰量處如主文所示之刑，以資懲儆。
據上論斷，應依刑事訴訟法第299 條第1 項，刑法第30條第1 項
前段、第2 項、第339 條第1 項、第55條，刑法施行法第1 之1
條第1 項、第2 項前段，判決如主文。
本案經檢察官鄭智文到庭執行職務。
中    華    民    國    99    年    8     月    6     日
                  刑事第一庭    審判長法官  余仕明
                                法      官  葛永輝
                                法      官  楊舒嵐
以上正本證明與原本無異。
如不服本判決應於收受判決後10日內向本院提出上訴書狀，並應
敘述具體理由；其未敘述上訴理由者，應於上訴期間屆滿後20日
內向本院補提理由書(均須按他造當事人之人數附繕本)「切勿逕
送上級法院」。
告訴人或被害人對於判決如有不服具備理由請求檢察官上訴者，
其上訴期間之計算係以檢察官收受判決正本之日期為準。
中    華    民    國    99    年    8     月    6     日
                                書  記  官  陳如玲
附表：
┌─┬─┬──────┬──────┬──┬───────┬────┬────────┬─────┐
│編│被│  詐騙方式  │用以聯絡之電│匯款│   匯入帳戶   │匯款金額│      證據      │備註（起訴│
│號│害│            │話號碼、通話│時間│              │（新臺幣│                │及移送併辦│
│  │人│            │時間        │    │              │）      │                │案號）    │
├─┼─┼──────┼──────┼──┼───────┼────┼────────┼─────┤
│一│金│在Yahoo!奇摩│0000-000000 │98年│臺北建北郵局  │5,850元 │行動電話用戶基│臺灣彰化地│
│  │益│拍賣網站虛偽│            │12月│局號0000000 號│        │  本資料及通聯紀│方法院檢察│
│  │芬│刊登拍賣大同│98年12月30日│29日│帳號0000000 號│        │  錄（偵卷五第21│署99年度偵│
│  │  │電鍋及國際牌│晚間8 時28分│下午│戶名：張恆銘  │        │  至22頁）      │字第4060、│
│  │  │除濕機之資訊│1 秒許      │2 時│              │        │客戶歷史交易清│4459號    │
│  │  │，在丁○○於│            │許  │              │        │  單（本院卷第41│          │
│  │  │98年12月29日│            │    │              │        │  頁）          │          │
│  │  │瀏覽網頁下標│            │    │              │        │存摺影本（偵卷│          │
│  │  │購買該2 項商│            │    │              │        │  三第14頁）    │          │
│  │  │品後，以右列│            │    │              │        │Yahoo!奇摩拍賣│          │
│  │  │電話與丁○○│            │    │              │        │  網站得標通知（│          │
│  │  │聯繫，致金益│            │    │              │        │  偵卷三第15至21│          │
│  │  │芬陷於錯誤而│            │    │              │        │  頁）          │          │
│  │  │匯款至右列帳│            │    │              │        │                │          │
│  │  │戶。        │            │    │              │        │                │          │
├─┼─┼──────┼──────┼──┼───────┼────┼────────┼─────┤
│二│陳│在Yahoo!奇摩│0000-000000 │98年│臺灣土地銀行臺│8,350元 │證人王秋本於警│臺灣彰化地│
│  │志│拍賣網站虛偽│            │12月│中分行        │        │  詢之證述（偵卷│方法院檢察│
│  │文│刊登拍賣泡腳│98年12月30日│30日│帳號：000-0000│        │  五第15頁）    │署99年度偵│
│  │  │機及熱水瓶之│晚間10時5 分│下午│60705號       │        │行動電話用戶基│字第4582號│
│  │  │資訊，在陳志│13秒許、同日│1 時│戶名：王秋本  │        │  本資料及通聯紀│          │
│  │  │文於98年12月│晚間10時27分│39分│              │        │  錄（偵卷五第21│          │
│  │  │29日瀏覽網頁│22秒許、同日│許  │              │        │  至23頁）      │          │
│  │  │下標購買該2 │晚間10時28分│    │              │        │自動櫃員機交易│          │
│  │  │項商品後，以│56秒許      │    │              │        │  明細單影本（偵│          │
│  │  │右列電話與陳│            │    │              │        │  卷五第24頁）  │          │
│  │  │志文聯繫，致│            │    │              │        │帳戶交易明細表│          │
│  │  │戊○○陷於錯│            │    │              │        │  （偵卷五第27頁│          │
│  │  │誤而匯款至右│            │    │              │        │  ）            │          │
│  │  │列帳戶。    │            │    │              │        │                │          │
├─┼─┼──────┼──────┼──┼───────┼────┼────────┼─────┤
│三│賴│在露天拍賣網│0000-000000 │99年│大眾銀行      │5,000元 │證人鍾盛元於警│臺灣彰化地│
│  │秀│站虛偽刊登拍│            │1 月│帳號：000-0000│        │  詢之證述（警卷│方法院檢察│
│  │珊│賣Wii 遊戲機│99年1 月13日│13日│00000000 號   │        │  第8 頁）      │署99年度偵│
│  │  │之資訊，在賴│下午2 時8 分│下午│戶名：鍾盛元  │        │行動電話用戶基│字第3584號│
│  │  │秀珊於99年1 │14秒許、同日│2 時│              │        │  本資料（警卷第│          │
│  │  │月13日瀏覽網│下午2 時8 分│51分│              │        │  32頁、偵卷七第│          │
│  │  │頁下標購買該│27秒許、同日│許  │              │        │  34頁）        │          │
│  │  │商品後，以右│下午2 時8 分│    │              │        │行動電話通聯調│          │
│  │  │列電話為聯絡│38秒許      │    │              │        │  閱查詢單（警卷│          │
│  │  │電話，致賴秀│            │    │              │        │  40至41頁）    │          │
│  │  │珊陷於錯誤而│            │    │              │        │帳戶交易明細表│          │
│  │  │匯款至右列帳│            │    │              │        │  （警卷第28頁）│          │
│  │  │戶。        │            │    │              │        │自動櫃員機交易│          │
│  │  │            │            │    │              │        │  明細單（警卷第│          │
│  │  │            │            │    │              │        │  86頁）        │          │
│  │  │            │            │    │              │        │露天拍賣網站網│          │
│  │  │            │            │    │              │        │  頁資料（警卷第│          │
│  │  │            │            │    │              │        │  87頁）        │          │
├─┼─┼──────┼──────┼──┼───────┼────┼────────┼─────┤
│四│李│在Yahoo!奇摩│0000-000000 │99年│玉山銀行基隆分│7,000元 │證人陳中歷於警│臺灣彰化地│
│  │豪│拍賣網站虛偽│            │1 月│行            │        │  詢之證述（偵卷│方法院檢察│
│  │修│刊登拍賣三洋│99年1 月14日│14日│帳號：00000000│        │  七第12頁）    │署99年度偵│
│  │  │洗衣機之資訊│下午12時38分│下午│06459號       │        │行動電話用戶基│字第5776號│
│  │  │，在乙○○於│2 秒許、同日│6 時│戶名：林良  │        │  本資料（警卷第│          │
│  │  │99年1 月14日│下午12時49分│56分│              │        │  32頁、偵卷七第│          │
│  │  │瀏覽網頁下標│3秒許       │許  │              │        │  34頁）        │          │
│  │  │購買該項商品│            │    │              │        │行動電話通聯調│          │
│  │  │後，以右列電│            │    │              │        │  閱查詢單（警卷│          │
│  │  │話與乙○○聯│            │    │              │        │  66至67頁）    │          │
│  │  │繫，致乙○○│            │    │              │        │帳戶交易資料查│          │
│  │  │陷於錯誤而匯│            │    │              │        │  詢單（偵卷七第│          │
│  │  │款至右列帳戶│            │    │              │        │  31頁）        │          │
│  │  │。          │            │    │              │        │自動櫃員機交易│          │
│  │  │            │            │    │              │        │  明細單（偵卷七│          │
│  │  │            │            │    │              │        │  第25頁）      │          │
│  │  │            │            │    │              │        │Yahoo!奇摩拍賣│          │
│  │  │            │            │    │              │        │  網站得標通知（│          │
│  │  │            │            │    │              │        │  偵卷七第20至24│          │
│  │  │            │            │    │              │        │  頁）          │          │
├─┼─┼──────┼──────┼──┼───────┼────┼────────┼─────┤
│五│蔡│在SKYPE 向蔡│0000-000000 │99年│臺南成功大學郵│2萬9,876│證人張焜郁於警│臺灣彰化地│
│  │宗│宗倫佯稱有特│            │1 月│局            │元      │  詢之證述（偵卷│方法院檢察│
│  │倫│別服務，但須│99年1 月14日│14日│局號0000000 號│        │  六第6 頁）    │署99年度偵│
│  │  │確認身分云云│某時        │晚間│帳號0000000 號│        │行動電話通聯紀│字第4924號│
│  │  │，並以右列電│            │10時│戶名：張焜郁  │        │  錄查詢單（偵卷│          │
│  │  │話為聯絡電話│            │6 分│              │        │  四第32頁、本院│          │
│  │  │，致庚○○陷│            │許  │              │        │  卷第50頁）    │          │
│  │  │於錯誤而匯款│            │    │              │        │自動櫃員機交易│          │
│  │  │至右列帳戶。│            │    │              │        │  明細表影本（偵│          │
│  │  │            │            │    │              │        │  卷六第16頁）  │          │
│  │  │            │            │    │              │        │帳戶基本資料及│          │
│  │  │            │            │    │              │        │  交易明細表（偵│          │
│  │  │            │            │    │              │        │  卷六第19至21頁│          │
│  │  │            │            │    │              │        │  ）            │          │
├─┼─┼──────┼──────┼──┼───────┼────┼────────┼─────┤
│六│李│在MSN 以暱稱│0000-000000 │99年│渣打國際銀行三│7萬7,000│證人許忠欣於警│臺灣彰化地│
│  │季│「寶寶」向李│            │1 月│多分行        │元      │  詢之證述（偵卷│方法院檢察│
│  │惟│季惟佯稱從事│99年1 月15日│15日│帳號：00000-00│        │  四第7 頁）    │署99年度偵│
│  │  │援交，須確認│晚間7 時38分│晚間│0000000號     │        │行動電話通聯紀│字第4060、│
│  │  │身分云云，並│2 秒許、同日│10時│戶名：許忠欣  │        │  錄查詢單（偵卷│4459號    │
│  │  │以右列電話為│晚間8 時6 分│22分│              │        │  四第32頁）    │          │
│  │  │聯絡電話，致│8 秒許      │許  │              │        │0000-000000 號│          │
│  │  │甲○○陷於錯│            │    │              │        │  電話之中華電信│          │
│  │  │誤而匯款至右│            │    │              │        │  資料查詢（本院│          │
│  │  │列帳戶。    │            │    │              │        │  卷第30頁）    │          │
│  │  │            │            │    │              │        │帳戶交易明細表│          │
│  │  │            │            │    │              │        │  （偵卷四第27頁│          │
│  │  │            │            │    │              │        │  ）            │          │
└─┴─┴──────┴──────┴──┴───────┴────┴────────┴─────┘
附錄論罪科刑法條：
中華民國刑法第339條
（普通詐欺罪）
意圖為自己或第三人不法之所有，以詐術使人將本人或第三人之
物交付者，處 5 年以下有期徒刑、拘役或科或併科 1 千元以下
罰金。
以前項方法得財產上不法之利益或使第三人得之者，亦同。
前二項之未遂犯罰之。

司法院資訊處製作；財團法人民間司法改革基金會備份。
